---
title: "Answering questions about citizens in 2005 using data"
author: "Michał Wójcik"
output: html_document
---

```{r setup, include=FALSE}
knitr::opts_chunk$set(echo = TRUE)
```

### Czy wielkość rodziny jest powiązana z wykształceniem głowy rodziny
```{r}

data <- read.csv('budzety2005.csv')
summary(data)
library(dplyr)
library(ggplot2)

#Selecting data on big families

data_1 <- data %>%
          filter(numpHH >= 6) %>%
          select(hhno,reltohoh,numpHH,townsize,farmsize,buildtype,totincGUS,educ)

#Selecting data on heads of big families

headofbigfamily <- data_1 %>%
                   filter(reltohoh == " head ") %>%
                   select(hhno,numpHH,townsize,farmsize,buildtype,totincGUS,educ)

#Counting percentages of head's various types of education

hoh_educ <- headofbigfamily$educ
no_hoh_educ <- table(hoh_educ)
rev(sort(prop.table(no_hoh_educ)*100))

barplot(table(hoh_educ),las = 2,cex.names = 0.6)

#Counting percentages of head's town size
hoh_townsize <- headofbigfamily$townsize
rev(sort(prop.table(table(hoh_townsize))*100))

#Counting percentages of head's build type
hoh_buildtype <- headofbigfamily$buildtype
rev(sort(prop.table(table(hoh_buildtype))*100))

```

Jak widać duże rodziny z wyższym wykształceniem założyło zaledwie 3,90% osób.
72% dużych rodzin mieszka na wsi.
67% dużych rodzin mieszka w wolno stojących budynkach.


### Czy głowy rodziny mieszkające w miastach którzy na czas upadku komunizmu mieli 21 - 35 lat są bardziej zamożne niż reszta społeczeństwa?

```{r}
library(tidyverse)

#Selecting people aged 21-35 in 1989 

data_2_1 <- data %>% 
          filter(reltohoh == " head ", ageofhead <=51, ageofhead >=37,
                 townsize != "villages") %>%
          select(wojregion,totinc_data,mainincHH,ageofhead) 
          
          
          
# 90th percentile of income of overall population irrespective of its source 

quantile_90 <- quantile(data$totinc_data, probs = .9)


# People with an income higher than 90% of society aged 21-35 in 1989

data_2_1_corrected_by_inc <- data_2_1 %>%
                           filter(totinc_data > quantile_90)

# Richest 10% divided by main source of income 

wynik_2_1 <- data_2_1_corrected_by_inc %>%
                        as_tibble() %>%
                        count(mainincHH)

nrow(data_2_1_corrected_by_inc)/nrow(data_2_1)

# The rest

data_2_2_older <- data %>% 
          filter(reltohoh == " head ", ageofhead>51,
                 townsize != "villages") %>%
          select(wojregion,totinc_data,mainincHH,ageofhead) 
          
data_2_2_younger <- data %>% 
          filter(reltohoh == " head ", ageofhead <37, ageofhead >= 21,
                 townsize != "villages") %>%
          select(wojregion,totinc_data,mainincHH,ageofhead) 

data_2_2 <- rbind(data_2_2_older,data_2_2_younger)


#People with an income higher than 90% of society aged other (>21) than previous group

data_2_2_corrected_by_inc <- data_2_2 %>%
                           filter(totinc_data > quantile_90)

#Richest 10% divided by main source of income
wynik_2_2 <- data_2_2_corrected_by_inc %>%
                        as_tibble() %>%
                        count(mainincHH)

# Counting both populations
npop1 <- nrow(data_2_1)
npop2 <- nrow(data_2_2)

a1<- (wynik_2_1$n/npop1)*100
a2<- c("disability pens.","employee, manual","employee, non-manual", "farmer","from rent of house(flat), garage","nonfarm selfempl.","retirement pens.")

b1<- (wynik_2_2$n/npop2)*100
b2<- c("disability pens.","employee, manual","employee, non-manual", "farmer","from rent of house(flat), garage","nonfarm selfempl.","other social assistance","retirement pens.")

result_1 <-as.data.frame(a2)
result_1 <- cbind(result_1,a1)

result_2 <-as.data.frame(b2)
result_2 <- cbind(result_2,b1)
result_2 <- result_2 %>% slice(-c(7))

general_results <- cbind(result_1, result_2)
colnames(general_results) <- c("1st Group","Percentage","2nd Group","Percentage")

print.data.frame(general_results)

```

Ludzie w wieku 21 - 35 założyli 2,5 razy więcej firm które uplasowują ich w top 10% najlepiej zarabiających głów rodzin wśród wszystkich grup wiekowych niż reszta społeczeństwa.

10% najlepiej zarabiających z tej grupy stanowi 28% populacji swojej grupy wiekowej podczas gdy
10% najlepiej zarabiających reszty stanowi 18% populacji swojej grupy wiekowej. Co krótko oznacza, że większy odsetek ludzi z interesującej nas grupy osiągnął spory sukces. 



### W którym województwie płaci się największe rachunki?

```{r}
data <- read.csv('budzety2005.csv')
data_3 <- data %>%
          select(buildtype,wojregion,bills)

result_3 <- aggregate(data_3$bills ~ data_3$buildtype + data_3$wojregion, FUN=mean)
result_3
top_n(result_3[3],3)
```
Najwieksze rachunki placi sie za inny typ domu w Lubuskim, potem inny typ w Opolskim, a 
jako trzecie uplasowal sie typ domu blizniak w woj. Mazowieckim





